【裁判字號】    92,簡,451
【裁判日期】    921107
【裁判案由】    勞保
【裁判全文】
臺北高等行政法院判決                              九十二年度簡字第四五一號
                              .
    原      告  甲○
    訴訟代理人  丁○○
                戊○○
    被      告  勞工保險局
    代  表  人  廖碧英總經理.
    訴訟代理人  庚○○
                丙○○
                己○○
右當事人間因勞保事件，原告不服行政院勞工委員會中華民國九十一年四月十二日（
發文日期：九十年五月七日）台九十勞訴字第○○五七四九五號訴願決定，提起行政
訴訟。本院判決如左：
    主  文
原告之訴駁回。
訴訟費用由原告負擔。
    事  實
一、事實概要：原告以旭俊企業股份有限公司（下稱旭俊公司）為投保單位。參加勞
    工保險為被保險人。原告於民國（下同）九十年五月二十二日，以工作中突然跌
    倒促發腦內出血，入住行政院衛生署桃園醫院（下稱桃園醫院）治療，向被告申
    請職業災害醫療給付及傷病給付。案經被告審查，以其有高血壓及高血脂病史，
    本身就有極高腦中風的危險性，所患應屬普通疾病，乃於九十年六月二十六日九
    十保給字第六○四○二四五號函核定所請職業災害醫療給付不予給付，所請職業
    傷病給付按普通疾病辦理。原告不服，向勞工保險監理委員會申請審議後，經該
    會以九十年十月三十日保監審字第三○九八號審定書審定申請審議駁回後，原告
    仍不服，提起訴願，嗣經行政院勞工委員會訴願決定駁回，遂提起本件行政訴訟
    。
二、兩造聲明：
  (一)原告聲明求為判決：
    1.訴願決定、爭議審定及原處分關於否准後開聲明之部分均撤銷。
    2.被告應作成再給付原告新台幣（下同）五千八百五十六元之行政處分。
  (二)被告聲明求為判決：如主文所示。
三、兩造之爭點：
    原告所患疾病其促發與作業是否有相當因果關係，而得視為職業病？
  (一)原告主張之理由：
    1.本件事實有原告同事乙○○出示證明書指證無誤，公司確實因員工離職減少人
      力導致工作量增加，趕時間，工作緊張而促發疾病，確實與工作有相當因果關
      係。依勞工保險被保險人因執行職務而致傷病審查準則第二十一條規定：「被
      保險人於作業中，因工作當場促發疾病，而該疾病之促發與作業有相當因果關
      係者，視為職業病。」被告知有此規定，卻故意刁難，於答辯時僅就原告於九
      十年二月二十三日在包裝組執行產品檢驗包裝時，於下午一點多突然暈倒，當
      時天氣很悶熱，導致原告身體不適，其工作時間如一般工作時數八小時，其內
      容並未提到，公司確實因員工離職（非業務緊縮裁員）減少人力導致工作量增
      加，才是因工作當場促發疾病與作業有相當因果關係之主要原因。
    2.據被告答辯時稱：查被告審核時除請原告之投保單位提供原告之工作和發病情
      形說明書外，並調取原告就診病歷影本送請職業病醫師審查，經認定所患為普
      通疾病。與事實不合，旭俊公司事發當時認定原告平常責任心重，工作賣力，
      因工作而引起促發疾病，申請勞工保險傷病給付時也以職業病提出申請，事後
      因被告認定普通疾病，雇主順水推舟，造成勞資爭議，損害勞工權益，試問公
      司對原告之工作和發病情形說明書會做有利之說明嗎？被告未直接對原告進行
      訪查，只相信公司其可信度合理嗎？
    3.被告調取原告之就診病歷送請職業病醫師審查，經認定所患為普通疾病。其醫
      師僅就原告本身即有高血壓及高血脂病史，為腦中風發生之危險因子，就認定
      與工作當場促發疾病無相當因果關係。原告本身病歷有高血壓及高血脂病史，
      已有多年，而且都有藥物控制正常，並非不能工作（到職日至發病時工作已有
      四年半之久），若非公司確實因員工離職（非業務緊縮裁員）減少人力導致工
      作量增加，原告不致於發病。
    4.綜上所述，被告以原告本身即有高血壓及高血脂病史，為腦中風發生之危險因
      子，且其工作時間如同一般工作時數八小時，並未遭受急性，超乎尋常極大的
      工作壓力足以促發腦中風，並經職業病醫師專業上審查之認定，其所患和工作
      並無相當因果關係，不得視為職業病，顯然與事實不合。
    5.勞工保險之立法宗旨在保障勞工生活，促進社會安全，原告依勞工保險條例第
      三十六條規定及勞工保險被保險人因執行職務而致傷病審查準則第二十一條規
      定請領職業傷病補償，被告不以事實所核定結果，造成勞資糾紛（薪資是否給
      付、請假是否公傷假，工作權之保障等），損害勞工權益，影響勞工生活甚鉅
      。
  (二)被告主張之理由：
    1.「被保險人於作業中，因工作當場促發疾病，而該項疾病之促發與作業有相當
      因果關係者，視為職業病。」為勞工保險被保險人因執行職務而致傷病審查準
      則第二十一條所明定。查本件原告於九十年二月二十三日在廠區作業，突然跌
      倒促發腦內出血，入住行政院衛生署桃園醫院，並分別向被告申請職業災害醫
      療給付及傷病給付。案經被告審查據該院九十年四月十三日出具之診斷證明書
      載略以：病人因右側腦出血致左側偏癱病因，於九十年二月二十三日入本院神
      經外科，接受治療，於三月十四日轉入本科繼續接受復健治療，於四月十四日
      出院，宜門診繼續追蹤及治療。被告以其所患係屬普通疾病，乃核定所請職業
      災害醫療給付不予給付。至原告同一事故住院所請自九十年二月二十六日至九
      十年四月十四日期間傷病給付應改按普通傷病給付核給四十八日計一四、六四
      ○元。原告不服，先後分別向勞工保險監理委員會及行政院勞工委員會申請爭
      議審議及提起訴，均遭駁回。
    2.原告訴稱其因工作量增加而促發疾病，確實與工作有相當因果關係。惟被告調
      取原告入住於行政院衛生署桃園醫院就診病歷影本並檢附該公司說明書送請特
      約醫師審查意見略以：根據病歷，被保險人有高血壓及高血脂病史，本身就有
      極高腦中風的危險性，故屬普通疾病。原告不服原核定，向勞工保險監理委員
      會申請審議，亦經該會就前揭訴願人之病歷資料審查，以其本身有高血壓及高
      血脂病史，為腦中風發生之危險因子；且其工作時間如同一般工作時數八小時
      ，並未遭受急迫性、超乎尋常極大的工作壓力足以促發腦中風；並經職業病醫
      師專業上審查之判定，其所患和工作並無相當因果關係，不得視為職業病，審
      定申請審議駁回。故本件被告核定傷病依普通疾病給付，並否准所請職業災害
      醫療給付不予給付，於法並無不合。
    理  由
一、本件原分案編號為本院九十一年度訴字第二○九四號，依通常訴訟程序審理，惟
    查本件係因原告不服行政機關所為否准五千八百五十六元傷病補償費而涉訟之事
    件，依行政訴訟法第二百二十九條第一項第二款、第二項之規定，應適用簡易程
    序，茲改為現在之分案編號，並改依簡易程序審理，合先敘明。
二、本件兩造不爭原告於九十年二月二十三日因右側腦出血，自同年月日起至同年四
    月十四日住院治療，不能工作等情，並有桃園醫院傷病診斷附卷可稽，堪信為真
    實。
三、按「被保險人因遭遇普通傷害或普通疾病住院診療，不能工作，以致未能取得原
    有薪資，正在治療中者，自不能工作之第四日起，發給普通傷害補助費或普通疾
    病補助費。」「被保險人因執行職務而致傷害或職業病不能工作，以致未能取得
    原有薪資，正在治療中者，自不能工作之第四日起，發給職業傷害補償費或職業
    病補償費，‧‧‧前項因執行職務而致傷病之審查準則，由中央主管機關定之。
    」「普通傷害補償費及普通疾病補助費，均按被保險人平均月投保薪資半數發給
    ，每半個月給付一次，以六個月為限。但傷病事故前參加保險之年資合計已滿一
    年者，增加給付六個月。」「職業傷害補償費及職業病補助費，均按被保險人平
    均月投保薪資百分之七十發給，每半個月給付一次；如經過一年尚未痊癒者，其
    職業傷害或職業病補償費減為平均月投保薪資之半數，但以一年為限。」勞工保
    險條例第三十三條至第三十六條分別定有明文。又按勞工保險被保險人因執行職
    務而致傷病審查準則第一條規定：「本準則依勞工保險條例（以下簡稱本條例）
    第三十四條第二項規定訂定之。」第二條規定：「被保險人因執行職務而致傷病
    之審查，除法令另有規定外，依本準則辦理。」第二十一條規定：「被保險人於
    作業中，因工作當場促發疾病，而該項疾病之促發與作業有相當因果關係者，視
    為職業病。」本件原告所患腦出血，非職業病種類表所列之職業病，為兩造所不
    爭，是本件之爭執，厥在於原告所患疾病其促發與作業是否有相當因果關係，而
    得視為職業病？
四、經查：
  (一)按當事人主張有利於己之事實者，就其事實有舉證之責任，民事訴訟法第二百七
    十七條前段定有明文，依行政訴訟法第一百三十六條之規定，上開規定為行政訴
    訟程序所準用。又按人民提起課予義務訴訟請求行政機關作成授益行政處分，係
    在增加自己之權利，依上開之規定，自應就權利發生實體上規定要件最低度事實
    負舉證責任，本件原告主張其所患疾病其促發與作業有相當因果關係，自應就此
    一事實負舉證之責任。
  (二)次按所謂有相當因果關係者，係指條件必須依據經驗法則做客觀判斷，而可認定
    在通常情況下，認為行為與結果有因果關係；反之，假如在一般情況下，雖有此
    條件存在，但並不一定會發生此一結果者，則該條件與結果不相當，而不具因果
    關係。就此，被告依行政院勞工委員會所制訂之職業病認定基準，以急性腦血管
    疾病之個案必須滿足以下條條件，始可被認定為職業傷害：「(一)在一個工作班（
    一般約八小時）的時間內遭受急性的，異乎尋常的，例外的壓力，或者這個壓力
    狀況異乎尋常地超越當事人的年齡和一般體能，或在特定工作時間內從事超越平
    日工作甚多的，不利於健康的生理或心理負荷；這個壓力負荷狀況需要客觀、明
    確、詳實地舉證。(二)腦中風或心肌梗塞必須在遭受壓力後一個合理，短暫的時間
    內即發生，一般在二十四小時內，最長不得超過四十八小時。」，本院認屬適當
    。
  (三)查原告到庭自陳其每日工作的內容為負責包裝，九十年初由於包裝部門有二人離
    職，原來四個人的工作量現由二個人在做，工作時間沒有增長，但工作量增加，
    每天早上都在趕貨，壓力很大等語，再參諸證人乙○○亦到庭證稱：「當天下午
    看到原告暈倒。她那天早上八點上班，下午二點多出事。那段期間包裝部門缺了
    二個人，這種情形大約缺了一兩個月。（問：那天在暈倒前有無發生什麼事？）
    沒有，只說頭暈。」等語以觀，核與前揭所稱之在一個工作班（一般約八小時）
    的時間內遭受急性的，異乎尋常的，例外的壓力，或者這個壓力狀況異乎尋常地
    超越當事人的年齡和一般體能，或在特定工作時間內從事超越平日工作甚多的，
    不利於健康的生理或心理負荷之情形有間，是本件原告所患尚難謂與其工作間有
    相當因果關係。
  (四)況本件經被告向桃園醫院調取病歷，原告有高血壓及高血脂病史，此有該院出院
    病歷摘要附於原處分卷，是原告本身就有極高腦出血的危險性，益證原告之所患
    尚應屬普通疾病。
五、綜上所述，原告之主張，均無可採。原處分就原告所申請之九十年二月二十六日
    至同年四月十四日普通疾病傷病補助費予以核准，就系爭原告所申請逾該部分給
    付之職業災害傷病補償費予以否准，認事用法，尚無違誤，爭議審定及訴願決定
    遞予維持，亦無不合，原告訴請撤銷訴願決定、爭議審定及原處分關於上開否准
    部分，判命被告應按職業病核給傷病補償費，於法無據，應予駁回。
據上論結，本件原告之訴為無理由，爰依行政訴訟法第九十八條第三項前段，判決如
主文。
中    華    民    國    九十二      年      十一      月      七        日
                 臺 北 高 等 行 政 法 院   第 一 庭
                                         法  官  王  碧  芳
右為正本係照原本做成。
本件以訴訟事件所涉及之法律見解具有原則性者為限，始得於本判決送達後二十日內
向本院提出上訴狀並表明上訴理由（須按他造人數附繕本）且經最高行政法院許可後
方得上訴。
中      華      民      國    九十二    年     十一     月      七      日
                                         法院書記官 鄭 聚 恩


司法院資訊處製作；財團法人民間司法改革基金會備份。
